# 请教晨宝，使用权资产的折旧时点

提问人：CecilZ 时间：2022-01-24 23:19:28
陈版好，
看到您在论坛相关帖子内回复
“即使在新租赁准则下，如果在取得租赁物时，该租赁物本身尚未达到预定可使用状态，则也可以在“使用权资产”科目下设置“在建”明细科目核算，对此暂时不计提折旧，直到该工程整体达到预定可使用状态。
完工后，“使用权资产——在建”转入正常的“使用权资产”并按租赁年限和其自身可使用年限这两者中的较短年限内计提折旧。”
这似乎与新租赁准则应用指南有所矛盾，指南“使用权资产的后续计量”一节说“承租人应当自租赁期开始日当月起按月计提使用权资产的折旧，借记相关成本费用科目（科目根据性质判断），贷记“使用权资产累计折旧”科目。当月计提确有困难的，也可从下月起计提折旧，并在附注中予以披露。”
请教陈版，使用权资产可在达到预定可使用状态后开始折旧是否有相应准则支持。

回答人：chenyiwei
根据新租赁准则第二十一条：“承租人应当参照《企业会计准则第 4 号——固定资产》有关折旧规定，对使用权资产计提折旧。”
对使用权资产的后续计量模型与一般的固定资产后续计量模型是一致的（除了是“当月”还是“次月”开始计提折旧这样的细节问题可能有差异之外），因此开始计提折旧的前提也是租赁资产自身已达到预定可使用状态。
在实务中，租赁期开始日租赁资产尚未达到预定可使用状态的情形，往往其实质是一种以租赁资产为抵押的融资安排，例如以出租人代付资产购建款项的方式为承租人（资产实际使用人）提供融资，本质上是一种分期付款购建固定资产的交易行为。在这种情况下更有必要基于实质重于形式原则遵循固定资产折旧的一般原则。

提问人：大金毛 时间：2022-01-27 09:24:28
个人认为在建工程是否达到预定可使用状态并不影响使用权资产使用。一方面，根据使用权资产的定义，使用权资产是指承租人可在租赁期内使用租赁资产的权利。自租赁期开始日，承租方就享有对租赁物的使用权，并履行向对方偿付租金的义务，在建工程是否完成并不影响承租方在租赁期内对租赁物享有使用的权利；另一方面，根据证监会在《 2019 年上市公司年报会计监管报告》的第二条第（二）款“租赁准则相关问题”中第 2 点提到“年报分析发现，部分上市公司错误地将租入资产作为在建工程核算，等到租入资产完成装修改良后再转入使用权资产，而未自租赁期开始日即作为使用权资产核算并计提折旧。”从监管报告可看出，无论是使用权资产是否达到预期可使用状态，自租赁期开始日就要开始计提折旧。
因此，个人更倾向于从租赁期开始日起或根据实际情况从下月计提折旧。以上讨论，如有错误，请不吝指正。

回答人：chenyiwei
对这类交易，要考虑其租赁资产的使用权是否系从出租人（租赁公司）让渡给承租人的，还是直接由资产的供应商或建造商转移给承租人，未经过出租人？如果租赁期开始日该租赁标的资产尚未达到预定可使用状态，则后一种可能性更大，这种情况即使名义上是直租，也应当作为一项分期付款购建固定资产的交易进行会计处理，何时开始计提折旧的考虑与普通的固定资产相同，不考虑融资方式差异的影响。
如果确实是前一种情况（从出租人（租赁公司）让渡给承租人，且这种让渡具有经济实质，例如出租人本身就是资产的供应商或建造商），则所交付的资产尚未达到预定可使用状态，表明出租人的合同义务尚未履行完毕，这时出租人仍负有将其继续建造至合同约定的可使用状态的义务，也就是法律上的租赁期开始日并不是控制权转移日，这种情况下以租赁期开始日作为使用权资产开始计提折旧的起始日并不合理。